臺灣士林地方法院小額民事判決
111年度士小字第445號
原      告  陳令斌  
被      告  林幸蓉  
上列當事人間侵權行為損害賠償事件，本院於民國111年3月9日
言詞辯論終結，本院判決如下：   
    主  文
原告之訴及其假執行之聲請均駁回。
訴訟費用新臺幣壹仟元由原告負擔。
　　事實及理由要領
一、原告起訴主張略以：被告明知有傳送猥褻影片於通訊軟體LI
    NE「莫錫麟(人權法院)」群組（下稱系爭群組）供人觀覽，
    並於臺灣士林地方檢察署110年度偵字第17734號案件坦承有
    傳送3分16秒猥褻影片，竟憑空捏造、扭曲事實指摘係原告
    偽造影片，並以使原告受刑事追訴為目的，而故意對原告提
    起誣告、偽證及恐嚇取財之告訴，然前開案件分別經臺灣臺
    中地方檢察署檢察官以109年度偵字第25340號、110年度偵
    字第10052號（下稱系爭案件）為不起訴處分在案，而被告
    前開提告行為，致使原告花費時間、金錢至警局製作筆錄及
    地檢署開庭，甚至因逾期未領檢警寄發的傳票，導致郵務送
    達通知書直接貼在住家大門上，引起鄰居之側目，侵害原告
    之名譽權，被告因此身心嚴重受創、失眠，而至精神科門診
    求助醫生，請求精神慰撫金新臺幣（下同）7萬4000元、開
    庭車錢油資1萬元、誤工費1萬元、精神科門診車資6000元，
    合計10萬元，爰依侵權行為損害賠償之法律關係提起本件訴
    訟，並聲明被告應給付原告10萬元，及自起訴狀繕本送達翌
    日起至清償日止，按年息百分之5計算之利息，且願供擔保
    ，請准宣告假執行。
二、被告則以：原告前以被告傳送猥褻影片為由，而向臺灣士林
    地方檢察署告發被告涉犯妨害風化案件，經該署以109年度
    偵字第3641號予以不起訴在案（下稱系爭妨害風化案件），
    嗣經被告以原告就上開妨害風化案件涉有誣告罪嫌而提出告
    訴，而由臺灣臺中地方檢察署以110年度偵字第10052號為不
    起訴處分，然依該不起訴處分內容，難認原告有身心受創之
    虞；又原告起訴狀所附之證物，僅有提出猥褻影片之影像，
    並未提出由被告傳送之直接證據，且被告所提出系爭案件之
    告訴，均有依據，並非誣告，而原告並未實際受害，前亦曾
    以111年度士小字第123號（下稱系爭前案）案件請求侵權行
    為損害賠償，竟以同一事件提起本訴訟等語資為抗辯，並聲
    明請求駁回原告之訴。
三、得心證之理由：
  ㈠按當事人不得就已起訴之事件，於訴訟繫屬中，更行起訴，
    民事訴訟法第253條定有明文；又民事訴訟法上所謂一事不
    再理之原則，乃指同一事件已有確定之終局判決而言，所謂
    同一事件，必同一當事人，就同一訴訟標的而為訴之同一聲
    明，若此之者有一不同，自不得謂為同一事件(最高法院90
    年度台抗字第221號裁定意旨參照)。次按，訴訟標的，乃原
    告為確定其私權之請求，或所主張或否認之法律關係是否存
    在，欲法院對之加以審判之對象；而為法院審判對象之法律
    關係，應為具體特定之權利義務關係，而非抽象之法律關係
    ，即原告起訴以何種法律關係為訴訟標的，應依原告起訴主
    張之原因事實定之，原告前後主張之原因事實不同，其為訴
    訟標的之法律關係自亦不同，即非同一事件(最高法院84年
    度台上字第2194號判決意旨參照)。查本件原告於系爭前案
    係主張被告多次以LINE傳送侵害原告人格及名譽權之言詞而
    請求損害賠償，於本案原告則係主張被告以使原告受刑事追
    訴為目的，故意提起誣告、偽證、恐嚇取財之告訴，侵害原
    告人格權而請求損害賠償，雖上開案件之兩造當事人相同，
    且請求權基礎均為侵權行為損害賠償，然原因事實並不相同
    ，揆諸前揭之說明，本案與系爭前案尚難認為同一事件，而
    無重複起訴之情形，合先敘明。
　㈡按因故意或過失，不法侵害他人之權利者，負損害賠償責任
    ；又不法侵害他人之身體、健康、名譽、自由、信用、隱私
    、貞操，或不法侵害其他人格法益而情節重大者，被害人雖
    非財產上之損害，亦得請求賠償相當之金額，民法第184條
    第1項前段、第195條第1項前段分別定有明文，是侵權行為
    所發生之損害賠償請求權，以有故意或過失不法侵害他人權
    利為其成立要件，若不能證明被告有不法侵害他人權利之行
    為，即無由令其負賠償責任。查原告前因被告傳送猥褻影片
    而告發被告涉有妨害風化罪嫌，經臺灣士林地方法院檢察署
    檢察官以109年度偵字第3641號予以不起訴處分，嗣被告就
    系爭妨害風化案件另對原告提起誣告及恐嚇取財之告訴，而
    前開案件分別經臺灣臺中地方檢察署檢察官以109年度偵字
    第25340號、110年度偵字第10052號案件為不起訴處分在案
    ，業經原告提出系爭案件之不起訴處分書在卷可參，並有本
    院依職權調取之臺灣士林地方檢察署109年度偵字第3641號
    不起訴處分書在卷可佐，且為被告所不爭執，是此部分之事
    實，應堪信為真實。然告訴或自訴權，均屬憲法第16條賦予
    人民基本之訴訟權，凡犯罪之被害人皆得提出告訴或自訴，
    刑事訴訟法第232條、第319條第1項前段定有明文，故而就
    所訴之事實足認為被害人者，即得依上開規定行使憲法保障
    之權利，且尚難單憑嗣後經檢察官為不起訴處分或法院判決
    被告無罪確定，遽推論告訴人或自訴人係濫訴而認有侵害被
    告名譽權之情事（最高法院86年度台上字第1525號判決要旨
    參照），是本件原告主張被告不法侵害其名譽權，即應就此
    負舉證責任，而難以被告所提前開告訴均經檢察官為不起訴
    處分確定，遽認被告即有不法侵害他人權利之行為。
　㈢本件原告雖主張被告對其曾提出偽證之告訴云云，然依其所
    提出系爭案件之不起訴處分書以觀，並無此部分告訴內容之
    記載，且未提出任何證據以實其說，自難認原告此部分主張
    之事實為真。又依臺灣士林地方檢察署109年度偵字第3641
    號不起訴處分書所載，被告斯時辯稱：「伊沒有印象是何時
    傳送，伊後來有把影片刪除。」等語，足見被告就其有無傳
    送該影片確有存疑，且其亦稱事後業將影片刪除，則其對原
    告提出之影片真實性有所懷疑，而對原告提起誣告之告訴，
    尚非憑空虛捏事實；況原告以被告所為上開誣告之告訴涉有
    誣告罪嫌而訴請偵辦，亦經臺灣士林地方檢察署檢察官認被
    告所提誣告之告訴，難認係完全出於虛構，而以110年度偵
    字第17734號為不起訴處分在案，亦有該案不起訴處分書附
    卷可稽，足見被告並非憑空虛構事實誣指原告涉犯誣告犯行
    。又依臺灣臺中地方檢察署109年度偵字第25340號不起訴處
    分書所載，可知被告乃以LINE暱稱「Enya」之女子來電要求
    以金錢與原告和解，之後又接獲不詳男子致電，詢問是否支
    付金錢給原告為由而提出恐嚇取財告訴，並提出與暱稱「En
    ya」之女子對話內容為證，則被告依上開內容而認與原告有
    關，並據以對原告提起恐嚇取財之告訴，尚非全然無據；而
    被告於前開偵查案件所指訴之內容是否構成刑事犯罪，仍有
    待檢察官調查之結果，且前開不起訴處分，乃係檢察官於該
    偵查案件進行調查後，就相關事證進行證據評價而為是否構
    成犯罪之判斷，自難認為被告於提起告訴之際所得預見之結
    果，而被告既係基於一定事實基礎而對原告提出告訴，自無
    從排除被告係出於誤會、懷疑或請求司法機關釐清事實真相
    之意而提出告訴之可能，尚難僅憑被告於偵查中對司法機關
    所為之指訴內容，遽認被告即有不法侵害原告名譽權之情事
    。況被告提出前開告訴，係為保護其自身權利，主觀上欠缺
    不法侵害之故意，亦難認係出於詆毀原告在社會上評價之意
    思所為，而原告並未提出其他證據證明被告有其他侵害其名
    譽權之行為，亦未就被告不法侵害其他人格法益且情節重大
    乙節舉證以實其說，是原告主張被告侵害其名譽權等人格法
    益，應負損害賠償責任云云，舉證不足，難認有據。從而，
    原告依上開法律關係，請求被告應給付原告10萬元，及自起
    訴狀繕本送達之翌日起至清償日止，按年息百分之五計算之
    利息，為無理由，應予駁回。又原告之訴既經駁回，其假執
    行之聲請即失所附麗，應併予駁回。
四、本件事證已臻明確，兩造其餘攻擊防禦方法及舉證，經核與
    判決結果不生影響，無逐一論列之必要，併予敘明。
五、本件係就民事訴訟法第436條之8第1項適用小額程序所為原
    告敗訴之判決，並依同法第78條之規定職權確定訴訟費用額
    為1000元（第一審裁判費），應由原告負擔。
中　　華　　民　　國　　111 　年　　3 　　月　　31　　日
                  士林簡易庭  法  官  黃雅君

以上正本係照原本作成。　　　　　　　　　　　　　　　　　
如不服本判決，應於送達後20日內，向本院提出上訴狀並應記載
上訴理由，表明關於原判決所違背之法令及其具體內容與依訴訟
資料可認為原判決有違背法令之具體事實，如於本判決宣示後送
達前提起上訴者，應於判決送達後20日內補提上訴理由書（須附
繕本）。
中　　華　　民　　國　　111 　年　　3 　　月　　31　　日
                              書記官　吳俊明